【裁判字號】    98,訴,2553
【裁判日期】    990408
【裁判案由】    侵權行為損害賠償
【裁判全文】
臺灣板橋地方法院民事判決              98年度訴字第2553號
原      告  乙○○
訴訟代理人  王泓鑫律師
被      告  庚○○
            丙○○
            己○○
            辛○○
            丁○○
            壬○○
            戊○○
上列當事人間侵權行為損害賠償事件，經本院於民國99年3月25
日言詞辯論終結，判決如下：
    主      文
被告壬○○應給付原告新臺幣貳萬元，及自民國九十八年十二月
一日起至清償日止，按週年利率百分之五計算之利息。
原告其餘之訴駁回。
訴訟費用由被告壬○○負擔百分之四，餘由原告負擔。
本判決第一項得假執行。
原告其餘假執行之聲請駁回。
    事實及理由
壹、程序方面：
  一、按原告於判決確定前，得撤回訴之全部或一部。但被告已
      為本案之言詞辯論者，應其同意。又訴狀繕本送達後，原
      告不得將原訴變更或追加他訴，但有下列各款情形之一者
      ，不在此限：(三)擴張或減縮應受判決事項之聲明者，民事
      訴訟法第262條第1項及第255條第1項第3款分別定有明文
      。查本件原告前起訴狀臚列被告甲○○，並於訴之聲明第
      二項請求被告庚○○、甲○○及戊○○應連帶給付原告新
      臺幣（下同）10萬元，及自起訴狀繕本送達翌日起至清償
      日止之法定遲延利息。原告訴訟代理人於本院99年3月25
      日言詞辯論時具狀及當庭撤回關於被告甲○○之起訴，並
      更正第二項訴之聲明為僅對被告戊○○一人請求給付10萬
      元及其利息，被告甲○○亦當庭表示同意，揆諸首開規定
      ，自應准許，合先敘明。
  二、被告丁○○經合法通知，未於言詞辯論期日到場，核無民
      事訴訟法第386條列各款情形，爰依原告聲請，由其一造
      辯論而為判決。
貳、實體方面：
  一、原告主張：
    (一)原告於民國95年10月10日起向被告戊○○承租位於台北縣
      三峽鎮○○路23號10樓房屋（下稱系爭房屋），租期1年
      。96年10月10日以後，原告搬遷至台北縣三峽鎮○○路9
      號6樓（下稱新租屋處）。被告壬○○為被告戊○○之配
      偶，系爭房屋係位於台北縣三峽鎮○○路峇里島花園社區
      （下稱系爭社區）。被告壬○○、戊○○於系爭房屋租賃
      期間，因與原告產生租屋糾紛而對原告心生不滿。竟意圖
      使原告無法繼續居住，而與社區管理委員會（下稱系爭管
      委會）主任委員即被告庚○○及其餘被告聯合妨害原告居
      住自由、隱私等權利，而有下述多次之侵權行為。
    (二)系爭社區於96年6月24日召開區分所有權人會議，並選出
      社區管理委員。原告向系爭管委會申請調閱該次會議及管
      理委員會會議之相關文件，卻屢遭拒絕。原告雖以函文向
      系爭管委會解釋相關法令，說明原告依法有調閱之權利，
      仍遭系爭管委會以原告並非利害關係人為由拒絕。嗣後，
      系爭社區主任甲○○以口頭告知，系爭管委會「決議」禁
      止承租戶閱覽文件。惟依內政部營建署94年8月22日營署
      建管字第0943040 512號函所載：『按「利害關係人於必
      要時，得請求閱覽或影印規約、公共基金餘額、會計憑證
      、會計帳簿、財務報表、欠繳公共基金與應分攤或其他應
      負擔費用情形、管理委員會會議紀錄及前條會議紀錄，管
      理負責人或管理委員會不得拒絕。」為公寓大廈管理條例
      第35條所明定，其立法目的係賦予利害關係人，得請求閱
      覽或影印規約等相關資料之權利，自不得以規約區分所有
      權人會議決議限制其權利。另本署88年11月24日（88）營
      署建字第35940號函，「本條例第33條（92年12月31日修
      正公佈後為第35條）及第46條（92年12月31日修正公佈後
      為第59條）所稱利害關係人應包含住戶」，住戶依同條例
      第3條第8款規定，指公寓大廈之區分所有權人、承租人或
      其他經區分所有權人同意而為專有部分之使用或業經取得
      停車空間建物所有權者。』，原告雖為承租人，仍係住戶
      ，自為公寓大廈管理條例第35條所稱之利害關係人，得閱
      覽或影印前述區分所有權人會議之相關文件，系爭管委會
      不得拒絕。而上開規定屬保護他人之法令。系爭管委會竟
      以決議方式禁止原告閱覽，已違反公寓大廈管理條例第35
      條規定，侵害原告閱覽、影印之自由及居住自由之權利，
      而被告庚○○當時身為系爭管委會之主任委員，對於前述
      管委會決議，自屬與其他管委會成員構成共同侵權行為，
      原告自得以被告庚○○侵害其法律保障之閱覽、影印自由
      及居住自由之權利而情節重大，使原告受有精神上之痛苦
      ，而得依民法第184條、第195條及第195條第1項侵權行為
      之規定，請求被告庚○○賠償原告非財產損害賠償50,000
      元。
    (三)被告戊○○於96年9月30日，欲使原告無法進入系爭社區
      ，竟要求管委會及當時管委會總幹事（合京保全股份有限
      公司派駐於峇里島社區之社區經理）即被告甲○○（原告
      此部分之請求前於本院98年度板小字第2355號及98年度小
      上字第106號判決駁回確定在案，因重複起訴原告撤回）
      將原告門禁卡消除。甲○○經系爭管委會同意及指示下隨
      即取消原告門禁卡。有關被告戊○○要求甲○○取消原告
      系爭租屋處門禁卡一事，此觀臺灣板橋地方法院檢察署檢
      察官97年度偵字第26230號不起訴處分書記載被告戊○○
      自承「伊是因告訴人欠伊房租，伊不想再把房屋租給告訴
      人，故向管理中心申請將告訴人持有之門禁卡辦理解除，
      經管理中心之小姐告知伊才知聲請人有再自行聲請1張門
      禁卡，伊沒有權利將聲請人申請之門禁卡停掉，且聲請人
      還是可以請警衛開門等語…」即明（不起訴處分書第3頁
      倒數第1行以下及第4頁第1行以下）。自此原告租屋時向
      被告戊○○領取之門禁卡及自行向管理委員會購買之門禁
      卡皆失去效用，使得原告難以自由出入社區，居住、行動
      自由遭到嚴重妨礙。且當日系爭社區委託之保全、物業公
      司更換，社區保全員因此與原告皆未熟識，倘若原告欲進
      入社區，而未持有門禁卡，此時保全員只能靠對講機連絡
      住戶始得進入。但原告家中僅有弱智身障哥哥，不能與保
      全員對談。因此，原告出入社區偷偷摸摸，好似小偷，且
      經常被鎖於地下室，須與其他住戶共同進入始能脫困，原
      告居住、行動自由顯然遭受嚴重侵害。96年9月30日晚間
      ，社區保全人員更告知原告，上級令其不得讓原告聘請鎖
      匠進入社區，並填寫於保全人員之工作紀錄簿中。據原告
      於事後向系爭管理委員會主任委員即被告庚○○（原告此
      部分請求前於本院98年度板小字第2355號及98年度小上字
      第106號判決確定駁回在案，因重複起訴原告當庭撤回關
      於該部分侵權事實之損害賠償請求）詢問，被告庚○○稱
      「我們是因為區分所有權人（戊○○）之請求而將門禁卡
      取消功能」。而被告庚○○當時身為系爭管委會之主任委
      員，對於前述管委會同意取消原告門禁卡之決議自有參與
      ，而與其他管委會委員以及被告戊○○構成共同侵權行為
      ，原告自得依民法第184條、第185條及第195條第1項侵權
      行為之規定，請求被告庚○○、戊○○連帶賠償原告非財
      產上損害100,000元。
    (四)被告戊○○（即房東）於96年9月30日下午3時許，偕同其
      配偶即被告壬○○，以及被告辛○○、當地三峽鎮鳶山里
      里長即被告丁○○等人前往系爭房屋處。原告不願開門，
      被告戊○○以其所持有鑰匙開啟後，發現原告將內鎖鎖住
      ，被告等人竟在門口以「你再不開門我就要破門而入囉！
      」，及不斷按門鈴、大力撞擊原告住處大門等方式逼迫原
      告開門。原告因而報警，並於警方趕至後始開門。被告丁○○於原告開門後更以台語「你實在很惡質」辱罵原告。
      被告丁○○有在場參與而與被告壬○○等人有共同意思聯
      絡一事，此觀台灣板橋地方法院檢察署檢察官97年度偵字
      第26230號不起訴處分書記載被告丁○○自承「…因告訴
      人與壬○○、戊○○有租屋糾紛，伊係里長，所以受邀到
      場見證…」（不起訴處分書倒數第13行以下）即明。原告
      開門後，被告壬○○、戊○○兩人竟要求原告及家人應立
      即離開。原告心生畏懼，乃欲將大門關上，不料遭被告壬○○撞開並擅自侵入原告住處，以身體擋住大門不讓原告
      關門，再由被告壬○○、戊○○所聘請之鎖匠將原告住處
      大門內鎖拆除。被告壬○○、戊○○拆除內鎖係因其持有
      備用鑰匙，原告居住於內卻無法加鎖，欲令原告居於不安
      狀態下而使原告無法居住，其後原告被迫簽下換鎖切結書
      ，被告壬○○事後表示是被告丁○○叫他們令原告簽換鎖
      切結書。是以，被告壬○○、戊○○、洪小鴻、丁○○前
      述共同不斷按電鈴、大力撞擊原告住處大門、侵入原告住
      處、阻止原告關門以及聘請鎖匠將原告住處大門內鎖拆除
      之行為，顯然共同侵害原告之居住自由、隱私之權利而構
      成共同侵權行為，原告自得以壬○○、戊○○、辛○○、
      丁○○共同不法侵害原告居住自由、隱私之權利，其情節
      重大，使原告心生畏懼，受有精神上之痛苦，而得依民法
      第18 4條、第185條及第195條第1項侵權行為之規定，請
      求被告壬○○、戊○○、辛○○、丁○○連帶賠償原告非
      財產上損害新臺幣100,000元。
    (五)被告戊○○（即房東）於96年10月2日，再次偕同告壬○○、辛○○等人，前往原告當時住處即系爭房屋處，要求
      原告立即離開系爭房屋。當原告欲關門時，被告辛○○、
      壬○○以身體衝撞大門侵入原告系爭租屋處，並以原告擺
      放於門口之座椅堵住阻止原告關門，且不斷在員警面前大
      聲嗆說：「我讓你告」，其後更令鎖匠將門更換，意圖讓
      原告無法居住。被告壬○○、鴻珮婕、辛○○前述共同暴
      力撞擊原告住處大門、侵入原告住處、聘請鎖將拆除原告
      住處大門門鎖之行為，顯然侵害原告居住自由、隱私之權
      利而構成共同侵權行為，原告自得以被告壬○○、戊○○
      、辛○○共同不法侵害原告居住自由、隱私之權利，其情
      節重大，使原告心生畏懼，受有精神上之痛苦，而得依民
      法第184條、第185條及第19 5條第1項之規定，請求被告
      壬○○、鴻珮婕、辛○○連帶賠償非財產上之損害100,00
      0元。
    (六)原告於96年10月10日業已遷居至同社區，而與原租屋處不
      同棟別、各自有門禁管制之大智路9號6樓房屋。詎料，被
      告壬○○未經原告之同意，竟於保全人員之陪同下進入原
      告之新租屋大樓。當日下午近5點時，原告返家後，驚見
      被告壬○○與保全人員於新租屋處等候，原告之兄為極重
      度智能障礙，故已先開門。原告進入屋內發現對講機訊號
      閃爍，才知保全人員先以對講機聯繫，因原告不在而未接
      聽。有關被告壬○○侵入原告新租屋處一事，此觀臺灣板
      橋地方法院檢察署檢察官98年度偵字第14937號不起訴處
      分書記載被告壬○○具結自承「…伊曾去找告訴人拿門禁
      等物…伊是會同保全人員進去的…」（不起訴處分書第2
      頁第4行以下）自明。另原告於被告壬○○離去後，責問
      保全人員，方知係被告壬○○要求保全人員陪同上樓。原
      告深覺可疑，遂以手機連絡詢問被告壬○○為何明知原告
      不在還上樓？是否要利用原告之兄係重度智障，而逕入門
      取回物品？被告壬○○表示：「我是管委會准許上樓的」
      。是以系爭管委會明知被告壬○○無權進入有門禁管制之
      該棟大樓，仍讓其進入至原告家門口樓梯間等待原告返家
      ，使原告居住安寧免於恐懼之自由遭受嚴重侵害。被告庚○○當時身為系爭管委會支主任委員，對於前述管委會同
      意被告壬○○進入原告新租屋處門口樓梯間，自屬與其他
      管委會委員以及被告壬○○構成共同侵權行為。原告自得
      以被告庚○○、壬○○共同不法侵害原告居住自由、隱私
      之權利，其情節重大，使原告心生畏懼，受有精神上之痛
      苦，而得依民法第184條、第185條及第195條第1項之規定
      ，請求被告庚○○、壬○○連帶賠償非財產上之損害100,
      000元。
    (七)被告庚○○於97年9月間為系爭管委會委員，被告丙○○
      為主任委員。97年9月18日晚間被告庚○○因經被告丙○○告知同日下午7時許原告前往管委會旁聽而心生不滿，
      遂教唆友人即被告己○○，先於社區大門警衛室由社區保
      全按下對講機與原告通話。被告庚○○先以「有種你給我
      下來，有意見我們談談嘛」等極囂張口氣對原告嗆聲，原
      告不予理會，後即偕同被告己○○上樓至原告住處大力撞
      擊大門（經查社區監視器為當日19點44分），原告見來者
      不善拒絕開門，其二人仍繼續大力撞門並嗆聲「你給我出
      來」要求原告開門，且似不願離去，原告遂向警察報案，
      4 分鐘後二人始離去（查社區監視器為19點48分）。此觀
      臺灣板橋地方法院檢察署檢察官98年度偵字第32419號不
      起訴處分書亦記載被告己○○自承「那天因為庚○○要找
      乙○○，伊才陪同庚○○上樓…」（不起訴處分書第2頁
      第18行以下）、被告庚○○自承「係因乙○○旁聽會議之
      事去找乙○○，伊有敲門…希望上樓與乙○○當面溝通，
      己○○便與伊一起…」（不起訴處分書第2頁第20行以下
      ）自明。是以，被告庚○○、己○○未經原告同意，擅自
      進入其無權進入之原告居住大樓，並大力撞擊原告係爭租
      屋處大門以脅迫原告開門行為，業已使原告居住安寧免於
      恐懼之自由遭到嚴重侵害。又原告先前97年9月18日下午7
      時許前往管委會會議旁聽時，遭系爭管委會之主任委員丙○○以不明原因驅離，當時被告庚○○並未在場，應不知
      此事。因此被告丙○○如就被告庚○○、己○○前述侵入
      原告租屋大樓之行為，應有共同之意思聯絡。且觀臺灣板
      橋地方法院98年度偵字第32419號不起訴處分書亦記載被
      告丙○○自承「…伊正在主持會議，乙○○干擾會議，所
      以請乙○○離開…因為庚○○遲到，所以打電話問庚○○
      何時到場，後來庚○○直接在中庭與乙○○協調」（不起
      訴處分書第2頁第13行以下）、臺灣高等法院檢察署98年
      度上聲議字第3815號處分書亦記載被告丙○○自承「庚○○於電話中聽聞聲請人正在擾亂議事之進行，便要求伊將
      待其返回社區後再行與聲請人溝通之旨轉告聲請人…」（
      處分書第2頁倒數第7行以下），因此更足證被告丙○○與
      被告庚○○等人構成共同侵權行為。原告自得以被告丙○○、庚○○、己○○共同不法侵害原告居住自由、隱私之
      權利，其情節重大，使原告心生畏懼，受有精神上之痛苦
      ，而得依民法第184條、第185條及第195條第1項之規定，
      請求被告庚○○、己○○、丙○○連帶賠償非財產上之損
      害100,000元。
    (八)訴之聲明：
    被告庚○○應給付原告5萬元，及自起訴狀繕本送達之翌
      日起至清償日止，按年息5%計算之利息。
    被告庚○○、甲○○、戊○○應連帶給付原告10萬元，及
      自起訴狀繕本送達之翌日起至清償日止，按年息5%計算之
      利息。
    被告壬○○、戊○○、辛○○、丁○○應連帶給付原告10
      萬元，及自起訴狀繕本送達之翌日起至清償日止，按年息
      5%計算之利息。
    被告壬○○、戊○○、辛○○應連帶給付原告10萬元，及
      自起訴狀繕本送達之翌日起至清償日止，按年息5%計算之
      利息。
    被告庚○○、壬○○應連帶給付原告10萬元，及自起訴狀
      繕本送達之翌日起至清償日止，按年息5%計算之利息。
    被告庚○○、己○○、丙○○應連帶給付原告10萬元，及
      自起訴狀繕本送達之翌日起至清償日止，按年息5%計算之
      利息。
    原告願供擔保，請准宣告假執行。
  二、被告丁○○未於言詞辯論期日到場，亦未提出書狀作何聲
      明或陳述。
  三、其餘被告則以下列陳詞置辯，併聲明駁回原告之訴及其假
      執行之聲請。
    (一)被告庚○○抗辯稱：原告並未向伊聲請閱覽區分所有權人
      會議紀錄及規約等資料，原告亦無拒絕其閱覽之情事；伊
      並不知道被告壬○○於96年10月10日上樓找原告之事，因
      被告壬○○係住戶，亦無向伊請求進入大樓之必要；伊於
      97 年9月18日經由會議主席被告丙○○轉告得知原告干擾
      會議進行，而與被告己○○上樓找原告，並未進入原告住
      處，僅在公共空間與原告溝通此事，無無故侵入原告住宅
      之情事。
    (二)被告丙○○抗辯稱：97年9月18日當天會議目的是社區做
      物業遴選會議，因原告當時有很多動作及發言干擾會議進
      行，當下並沒有請原告離開，事後請被告庚○○前往與原
      告溝通，並無侵害原告居住自由及隱私權。
    (三)被告己○○抗辯稱：伊係被告庚○○之朋友，97年9月18
      日當天只是單純陪被告庚○○去原告那裡，並未進入原告
      住宅，只是在電梯口由被告庚○○與原告溝通，並無侵害
      原告之居住自由。
    (四)被告辛○○抗辯稱：原告起訴之事實業經檢察官處分不起
      訴在案。原告係本件事故之肇始者，被告等人均為受害人
      ，伊受原告請託為其切結書之見證人，96年10月2日始陪
      同房東前往原告住處要求其履約，並無不妥，且當時亦有
      管區員警到場，若有不法員警勢必當場制止。伊係當時社
      區管理委員會之安全委員，依職責必須隨同前往原告住處
      維護雙方協調過程之安全，96年9月30日亦係其通知派遣
      員警到場，被告等人皆為無給職之委員身分，熱誠為社區
      服務，犧牲奉獻鄉里，任勞任怨，原告目的是在打擊社區
      管理委員會。
    (五)被告壬○○及戊○○抗辯稱：因原告積欠房租不給，亦不
      遷讓返還房屋，即向社區管理委員會申請取消當初由伊申
      請交付予原告之二張門禁卡，提出申請後管理委員會是否
      取消伊不清楚。若原告之門禁卡被取消，且如原告所陳保
      全及物業公司人員均不認識他，怎可能讓原告仍向一般社
      區住戶一樣自由進出而不加以阻攔呢？被告等係經原告邀
      請後進入其住處，並由原告逐字朗誦切結書及修正切結書
      內容後始簽名，原告甚至還邀請在場人員一同簽名，此種
      情景像是受到脅迫嗎？原告係有計劃性的積欠4個月房租
      不付，甚至連水費、電費、瓦斯費均故意不付，然後偷偷
      搬家一走了之，因為原告曾發函主張其積欠4個月租金是
      法律保障之範圍，被告等有理由相信原告根本有能力償還
      租金而故意不願意償還，原告果真無力清償，何來支付搬
      新家費用、分離式冷氣遷移及新租屋之押金及租金？原告
      搬離時並未知會原告，亦未將鑰匙、門禁卡等物歸還，被
      告經由保全人員告知，原告只是從Ｅ棟搬到Ｃ棟，為了保
      障自身權益，避免原告持被告交付之門禁卡、鑰匙再進入
      社區，造成社區不便，故請保全人員陪同下至原告新租屋
      處索回屬於被告所有之物品，當時既有保全人員陪同，被
      告如何侵害原告居住自由及其隱私呢？其實整件事最大受
      害者是被告夫妻二人，原告根本有計劃的積欠房租、水費
      、電費及瓦斯費等費用，原告利用伊對法律之認知，不斷
      對被告等提出非事實之控訴，由原告所提起之刑事告訴，
      最後均經檢察官不起訴處分確定在案即可得知，原告此舉
      自的無非是想對被告等不斷騷擾，造成被告之困擾，若是
      被告不堪其擾，就會想與原告和解，藉此提出賠償要求，
      因為先前有一被告梁立忠，就是不堪被原告不斷以訴訟方
      式騷擾，且其工作關係將調往南部，為因訴訟疲於南北往
      返，不得已才與原告達成金錢和解。
  四、按因故意或過失，不法侵害他人之權利者，負損害賠償責
      任；不法侵害他人之身體、健康、名譽、自由、信用、隱
      私、貞操，或不法侵害其他人格法益而情節重大者，被害
      人雖非財產上之損害，亦得請求賠償相當之金額，民法第
      184條第1項前段、第195條分別定有明文。所謂侵害他人
      之自由，並不以剝奪他人之行動或限制其行動自由為限，
      即以強暴、脅迫之方法，影響他人之意思決定，或對其身
      心加以威脅，使生危害，亦包括在內（最高法院81年度台
      上字第2462號判決意旨參照）。所謂隱私權，乃係不讓他
      人無端地干擾其個人私的領域的權利，即不被偷窺、偷拍
      、竊聽、錄音、錄影及私事或私人秘密不被公開之權利。
      又以侵權行為為原因，請求損害賠償者，應就其權利被侵
      害之事實及就對造之故意或過失負舉證責任。本件原告主
      張被告等不法侵害其閱覽影印社區區分所有權人會議紀錄
      及規約等文件、取消原告門禁卡、無故侵入原告住宅、強
      制拆除門鎖、簽立切結書等侵害其閱覽權、知的權利、居
      住自由、行動自由及隱私權等之事實，業據被告否認在卷
      ，原告請求援引台灣板橋地方法院檢察署97年度偵字第50
      14、26230、19996、32419號、98年度偵續字第258號偵查
      卷，及本院98年度簡字第2808號、98年度簡上字第768 號
      刑事卷、98年度板小字第2355號、98年度小上字第106 號
      民事卷內證據資料而為舉證，本院斟酌認定如下：
    (一)原告主張伊係社區住戶，依公寓大廈管理條例第35條及內
      政部營建署之函釋，原告為利害關係人，自得申請閱覽及
      影印社區規約、管理委員會會議紀錄等之權利，被告庚○○為當時系爭管委會之主任委員，與其他委員共同決議拒
      絕原告之申請，侵害其法律保障之閱覽、影印自由及居住
      自由之權利而情節重大，受有精神上之痛苦等事實，並提
      出96年9月13日以「十方資訊流通企業社」名義函知系爭
      管委會要求改進，及系爭管委會函告原告以其非上開條例
      第35條及規約所載之利害關係而拒絕其申請之函件影本各
      乙件為證（附於台灣板橋地方法院檢察署96年度他字第73
      31號偵查卷第8、9頁參照），雖據被告庚○○否認原告有
      此申請，亦無拒絕其申請云云，惟據本院調閱台灣板橋地
      方法院檢察署97年度偵字第5014號偵查卷（含96年度他字
      第7331號卷）內資料互核相符，且據證人甲○○於96年12
      月25日檢察官訊問時證稱：「管委會有通知告訴人之房東
      是否同意由告訴人閱覽資料，因為房東才是區分所有權人
      ，但是房東不同意，所以才會回函…」，顯見原告確有申
      請閱覽社區規約及相關會議紀錄，而系爭管委會並回函以
      原告非利害關係人為由拒絕其閱覽，被告庚○○所辯不足
      採信。被告拒絕原告閱覽社區相關規約及會議紀錄雖係違
      法，惟原告主張被告侵害其法律保障之閱覽、影印自由之
      知的權利及居住自由云云，尚難認被告此行為有何剝奪其
      行動或限制其行動、居住自由，或有何以強暴、脅迫之方
      法，影響原告之意思決定及對其身心予以威脅而生危害之
      情，被告拒絕原告閱覽相關文件亦對原告之人格法益尚無
      何重大危害，原告據以請求非財產上之損害賠償，於法無
      據。
    (二)原告主張被告戊○○取消原告之門禁卡，致原告難以自由
      進出社區，其居住及行動自由遭受嚴重侵害之事實，業據
      被告否認在卷，並辯稱：伊係因原告欠伊租金未付，不願
      再將房屋租予原告使用，即向系爭管委會取消當初由伊名
      義申請並交付予原告使用之二張門禁卡，申請後不知管理
      委員會是否逕予取消，且原告尚有其自行申請之門禁卡可
      供使用進出社區，或請管理員代為開門，並無影響其行動
      及居住自由云云。原告請求援引台灣板橋地方法院檢察署
      97年度偵字第26230號偵查卷（含97年度他字第3063號卷
      ）內筆錄資料為證，本院依聲請調閱上開卷宗資料參酌，
      被告於97年8月15日檢察官訊問時陳稱：「（你如何跟管
      理中心的人說這件事？）我說乙○○欠我房租，我不想租
      房子給他，所以我問他有無何辦法可以不讓他進去我的房
      子，他跟我說他沒有辦法阻止他進去，就看我想怎麼做，
      我說我當時有給乙○○兩張門禁卡，還有鑰匙，我沒有辦
      法拿回鑰匙，所以我只能用解除門禁卡權限的方式，把門
      禁卡消除，讓乙○○沒有辦法進去我們這棟大樓，我們的
      門禁卡不單單只有我給他的這兩張，他自己也有向管委會
      申請門禁卡」、「（管理中心的女士有無當場操作給你看
      ？）我有看到他調資料，發現乙○○自己還有購買一張，
      以我來講，我只要解除我給他的兩張」、「他沒有在我面
      前當場解除，他只有紀錄下來兩張號碼，他是事後才跟我
      說完成解除動作」等語，顯見被告戊○○確係因原告積欠
      其房租而向社區管理中心申請取消由伊交付予原告使用之
      門禁卡，且該兩張門禁卡亦已完成解除動作，被告所辯無
      堪憑信。又原告主張因被告戊○○取消其因租屋而交付其
      使用之門禁卡致侵害其居住及行動自由等情，惟被告抗辯
      原告尚有其自行申請購買之門禁卡可供使用，並否認將原
      告自行申請之門禁卡一併取消功能云云，原告於上開偵查
      案件檢察官偵查時亦自認除被告交付之兩張門禁卡外，尚
      有第三張門禁卡，原告主張其第三張門禁卡亦被被告取消
      ，為被告否認在卷，未據原告就此部分之事實舉證以實其
      說，應認原告尚得持第三張門禁卡可供其進出社區大樓。
      縱或被告將兩張門禁卡取消功能，然原告於檢察官97年8
      月15日訊問時亦陳稱：「（對門禁卡失效有無相關事證？
      ）門禁卡就已經失效了，事實上就是這樣，我還一直按門
      鈴，請保全幫我開，保全都覺得煩」、「（你不能使用後
      ，你如何進去？）…趁有人開門時跟著進去，還有，因為
      我有請看護照顧我哥，我會先打電話給他請他開門，但是
      外圍的門禁系統沒有控制，我就趁有人開門時進去」（上
      開97 年度他字第3063號卷第32、30頁參照），顯見被告
      雖取消其交付原告使用之兩張門禁卡後，其尚有一張自行
      申請之門禁卡可供使用，抑或亦得再自行申請及購買其他
      門禁卡使用，縱認被告之行為造成原告出入不便，衡諸社
      會一般通念，難認屬強暴、脅迫手段甚明，亦對原告居住
      及行動自由等人格法益尚無重大影響，原告仍得爰依兩造
      間租賃契約關係請求損害賠償，原告據此請求被告戊○○
      賠償其非財產上之損害，洵非允當。
    (三)原告主張被告壬○○、戊○○、辛○○及丁○○等人於96
      年9月30日下午3時許共同無故侵入原告住宅，並拆卸其大
      門內鎖及強迫原告簽立換鎖切結書，侵害其居住自由及隱
      私權之事實，業據被告等人否認在卷，原告請求援引台灣
      板橋地方法院檢察署97年度偵字第26230、19996號、98年
      度偵續字第258號偵查卷及本院98年度簡字第2808號、98
      年度簡上字第768號審理卷內相關筆錄等證據資料為證。
      被告壬○○於97年4月21日檢察官訊問時陳稱：「（乙○○告你強制推門、無故侵入住宅，是否承認？）我承認。
      」被告辛○○亦於同日訊問時陳稱：（壬○○是否跟乙○○兩個人持續在推擠門？）是。」（見台灣板橋地方法院
      檢察署96年度他字第7295號偵查卷第76、77及73頁參照）
      ，顯見原告當時不願被告壬○○進入其居所，至為明確，
      被告壬○○未得原告之許諾仍進入原告屋內，即為不法侵
      入，且被告壬○○亦因涉犯強制罪及無故侵入住宅罪，經
      本院98年度簡字第2808號及98年度簡上字第768號判決拘
      役30日，緩刑2年確定在案，故被告壬○○故被告壬○○
      抗辯係經原告邀請入內，非無故侵入原告住宅云云，顯非
      可採。
    (四)原告主張96年9月30日當日被告壬○○及戊○○不斷以按
      門鈴30分鐘及敲門之方式滋鬧原告住宅，迫使原告開門侵
      入住宅之事實，業據在場證人梁立忠於台灣板橋地方法檢
      察署98年度偵續字第258號98年6月11日訊問時證稱：「（
      9 月30日當天是誰撞門、按門鈴？）按門鈴的應該是壬○○…」、被告辛○○同日亦陳稱：「按門鈴的是壬○○…
      」，被告壬○○同日亦稱：「是我敲門及按門鈴的…」，
      顯見當日係被告壬○○敲門及按門鈴，實與被告戊○○無
      關。雖被告戊○○於台灣板橋地方法院檢察署97年度核交
      字1623號案中供承：「我們有按門鈴及敲門…我們是一邊
      按門鈴，一邊敲門…」，其中我們應係指被告壬○○，因
      被告壬○○與戊○○係夫妻關係，被告戊○○所陳「我們
      」顯係以被告壬○○之行為視為自己所致，且被告戊○○
      當時懷孕，有原告於偵查時所提之錄影畫面可證，益徵被
      告戊○○當無撞門之行徑，本院斟酌依一般社會通念，在
      下午3時白畫之時連續按門鈴之行為，或有製造噪音之不
      當，仍難認係對人造成重大威脅及迫害，使發生畏怖觀念
      之行為，亦非以有形之實力不法加諸於人，參以本件原告
      占有使用之房屋係被告壬○○與被告戊○○之財產，被告
      壬○○當無用力撞門致該門毀損之動機。此外，原告亦未
      提出其他事證證明被告壬○○及戊○○有以連續按門鈴、
      敲打撞門之方式侵害其居住自由之事實，亦與其所述侵害
      「隱私權」無涉。原告另主張其大門內鎖遭拆除，造成心
      理不安受迫等情，惟原告於台灣板橋地方法院檢察署98年
      度偵續字第258號檢察官98年6月11日訊問時陳稱：「（當
      天到底有無拆鎖？）當天鎖匠有到，壬○○也堅持要換鎖
      ，後來因為僵持太久了，所以我就讓他們換內鎖了」等語
      ，顯見原告當時確已同意被告等人拆換大門內鎖，自無所
      陳侵害其居住自由云云。再依原告所簽立之切結書內容，
      給付租金並限期搬離部分，均係其本應履行之義務，有該
      切結書影本1紙在卷可考（參見台灣板橋地方法院檢察署
      96年度他字第7295號卷第38頁），核與原告上揭刑事告訴
      狀自承有積欠房租、只能住到10月9日等情相符，原告亦
      於同日檢察官訊問時稱：「當天我累了，警察也不管，所
      以我就簽了，當天我簽切結書時，他們沒有具體的威嚇我
      ，沒有說我不簽會如何，但是就是一直叫我簽，說我已經
      答應過的，一直跟我耗，我才會簽。」又參酌證人李慶輝
      警員陳稱「…我們到現場後只有在現場維持秩序，…警員
      當時都只有站在門外，…我知道他們在裡面簽切結書的東
      西，但現場沒有肢體衝突，切結書也是雙方協調好才簽立
      的。…我有阻止房東不要直接衝進去，要跟告訴人協調好
      之後再進入。因為當時里長、主委都在，也沒有什麼肢體
      衝突或毀損物品的情形，後來他們雙方自己協調才簽立切
      結書，他們簽切結書完成但還在現場時，我與李育瑞就因
      為要與他交接，所以先離開了」等情，互核原告於偵查時
      所提供之0930.wma蒐證錄音檔案內容，原告與在場人對談
      語氣平緩，並於表示「我一定簽嘛」後，逐字核對、朗讀
      切結書內容，實無可資認定脅迫之相關證據，有97年4 月
      21日訊問筆錄、11月12日詢問筆錄、98年1月15日勘驗筆
      錄在卷可查，益徵原告於警員離去後，簽立切結書時，並
      無受脅迫情形，自難僅憑原告片面指述，遽認被告等人有
      強迫原告簽立切結書之事實。被告辛○○抗辯係原告請伊
      進入云云，核與證人梁立忠陳稱「是乙○○邀辛○○進去
      ，請他進去作見證人，可是我不願進去，所以只有辛○○
      進去」等語相符，且原告所提上開錄音內容亦無被告辛○○無故入侵住居之相關證據，且原告亦於偵查中陳稱，警
      察來之後伊才開門，後來伊想要關門，是壬○○不讓伊關
      門，辛○○沒有阻止伊關門等語，有台灣板橋地方法院檢
      察署96年他字第7295號卷第73頁可參，被告辛○○所辯，
      尚屬可信。原告再於台灣板橋地方法院檢察署98年度偵續
      字第258號98年6月11日檢察官訊問時陳稱：「…雖然後來
      里長（即被告丁○○）說明事先走，但是他不可能安排幾
      分鐘來處理這件事情，所以我推測他們是一起來處理這件
      事的…」，顯見原告對於被告丁○○共同侵權行為之事實
      僅係推測之詞，且共同處理租屋糾紛事宜，不必然共同同
      意以故意不法侵權行為之事實處理。故原告主張被告戊○○、辛○○及丁○○於96年9月30日故意共同侵入原告住
      宅、拆卸內鎖及迫使原告簽署切結書，侵害其居住自由及
      隱私權云云，洵非有據。
    (五)原告主張被告壬○○、戊○○及辛○○於96年10月2日上
      午10時許，由被告壬○○、辛○○共同以身體衝撞大門，
      待原告開門後以椅子卡住使原告無法關門，並令鎖匠更換
      門鎖，有侵害其居住自由及隱私權之事實，均據被告等否
      認在卷，原告係本件房屋之承租人，並於96年9月30日簽
      有切結書1紙，載明倘未於96年10月1日清償租金債務，同
      意屋主於同年月2日更換本件房屋門鎖，不得有異議等情
      ，復有上揭切結書影本在卷可憑，足認原告業已同意並可
      得預見屋主得於10月2日前來更換門鎖之事，依該切結書
      內容並有消極容忍之義務。又依檢察官於98年度偵續字第
      258號勘驗原告所提出之錄影光碟內附1002-1.wmv、1002-
      2.wmv，確有被告壬○○及被告辛○○與原告互推大門之
      動作(1002-1.wmv之03:28處)，嗣被告壬○○、辛○○、
      戊○○等人先後進入本案房屋大門內，惟渠等僅站在大門
      玄關處，未更深入其他位置，當場另有警員在場監視等情
      ，復有卷附勘驗相片4張及該光碟檔案2個可參（偵查卷第
      64頁至92頁參照），被告戊○○、壬○○、辛○○僅有處
      理換鎖事宜，並有其他入侵住宅之行為。再參酌原告開門
      前已架設攝影機妥當並開始錄影，嗣見門外被告壬○○、
      戊○○及警員到來始行開門，原告依96年9月30日已切結
      若未依約於同年10月1日前清償欠租，即同意被告於10 月
      2日前來更換門鎖，顯見原告已明知被告當日將至住處更
      換門鎖，原告依所簽切結書亦有容忍之義務，竟事先架設
      攝影機並開始錄影，原告知悉被告等前來，在開門後又拒
      絕被告等進入，並與被告等人發生推擠門扇之動作，應為
      原告預先所知且係其拍攝錄影欲得之結果，益徵原告對於
      被告等人之推擠門扇行為，主觀及客觀上應無對其居住及
      隱私權有何侵害之情事，自不能單純僅因被告有上述推門
      動作，遽認原告有受暴力壓制致其居住自由及隱私權受侵
      害之事實。
    (六)原告主張被告壬○○於96年10月10日無故侵入原告新租屋
      處大樓，且係系爭管委會主任委員即被告庚○○之同意進
      入，渠等共同侵害其居住自由及隱私權等事實，業經被告
      否認在卷，被告壬○○以原告於96年10月9日遷出系爭房
      屋後遷至同社區另一大樓新租處，為取回原告前租屋所持
      有之門禁卡及鑰匙等物，即於10月10日下午5時許，由保
      全人員陪同下在電梯間等候原告返家，並未進入原告住處
      等語，被告庚○○亦辯稱對此事完全不知情等語。本院斟
      酌原告於96年10月19日刑事告訴狀（附於台灣板橋地方法
      院檢察署96年度他字第7295號、97年度偵字第19996號偵
      查卷內）已載明被告壬○○當日係以電話與聯繫未著，遂
      請社區保全人員陪同下在原告住處門口等候等情，原告搬
      離原租屋處未依約返還門禁卡及鑰匙等物予房東被告戊○○，房東之配偶被告壬○○基於夫妻日常事務代理經聯繫
      原告未果，即由社區保全人員陪同及監視下共同上樓並在
      原告門口等候，並非獨自行動，衡情要難認有何「無故」
      侵入原告住宅及侵害其居住自由、隱私權之情事；且原告
      於上開刑事告訴狀內亦稱因被告壬○○回覆原告稱：「我
      是管委會准許上樓的」等語，而被告壬○○於同案具結證
      稱：「庚○○是誰，我都不知道」、「只認識梁立忠，他
      之前應該是主任委員」等語（見台灣板橋地方法院檢察署
      98年度偵字第14937號偵查卷第15頁訊問筆錄參照），顯
      見被告壬○○於進入上揭處所時，既不認識被告庚○○，
      亦未曾與其有何接觸或交談，實難認被告壬○○之行為與
      被告庚○○有何關連，遑論被告能對素不相識之壬○○為
      幫助無故入侵住居犯行。再參酌社區管理委員人數非僅一
      人，此乃眾所週知之事實，縱原告所指被告壬○○稱之「
      我是管委會讓我進入的」乙節屬實，亦無法僅執該文句推
      認所謂「管委會」即為被告「庚○○」，原告僅係單方臆
      測並未舉證以實其說，原告主張上開事實即屬無據。
    (七)原告主張97年9月18日下午7時許，被告丙○○係當時系爭
      管委會主任委員，其同意被告庚○○、己○○等人無故侵
      入原告新租屋處大樓，致其受有居住自由及隱私權之侵害
      等事實，被告丙○○辯稱當日伊主持社區物業遴選會議，
      因為原告干擾會議進行，後來電請被告庚○○前往與原告
      溝通等語，被告己○○辯稱，當日因為被告庚○○要找原
      告，伊即陪同被告庚○○上樓，僅在電梯口與原告溝通而
      已，並無撞門等語，被告庚○○則辯稱，伊基於社區監察
      委員之職務關係，有通卡得通行社區各棟大樓，伊並未進
      入原告住宅，亦非無故侵入原告住宅等語，關於原告於97
      年9月18日因旁聽管理委員會開會之事，與社區管理委員
      即被告丙○○及庚○○等人發生爭執，業據原告於台灣板
      橋地方法院檢察署97年度偵字第32419號97年12月16日檢
      察官訊問時稱：「（你沒有受到邀請就過去？）照慣例，
      我以前有去旁聽」、「（你是管委員？）因為我曾經去管
      委會開會旁聽過，他們並沒有拒絕」、「（這次他們有拒
      絕？）這次他們有拒絕我很訝異。我問說為何我不能旁聽
      ，他們說了很多理由，說什麼這次會議與我無關」、「（
      當天你跟丙○○有過爭執）他就一直要把我趕出去，我就
      問為何不能旁聽」、「（從哪裡把你趕出去哪裡？）會議
      室在社區的視聽室…」「（你覺得可以旁聽的理由是因為
      這是社區公務？）是」、「（那你跟庚○○的爭執為何?
      也是因為會議的事？）是。也是因為會議的事」、「（你
      有跟庚○○的朋己○○友有爭執？）我有跟他說你憑什麼
      上來？憑什麼敲我的門」、「（當天全部的主要爭執就是
      會議旁聽，然後他們跑上來？）是」等語（見上開偵查卷
      第25頁以下訊問筆錄參照）。被告庚○○陳稱因職務關係
      ，領有通行各棟大樓之門禁卡等情，亦與被告丙○○陳述
      「由於庚○○擔任社區管理委員因此有社區的通卡，以方
      便巡視社區」等語相符，且不違社會常情，自堪採信。被
      告庚○○基於職務關係階同被告己○○前往原告租屋大樓
      處，難認有何「無故」侵入住宅及侵害原告居住自由及隱
      私權之事實，況被告等人並未進入原告住處，被告庚○○
      及己○○進入之區域亦屬大樓公共區域部分，且係為與原
      告溝通社區事務，難認有何重大影響原告居住自由及隱私
      權之情事。又原告於檢察官訊問時陳稱：「（那你要告丙○○什麼？）我懷疑是否叫庚○○帶人來找我…」等語，
      顯見原告僅以臆測被告丙○○與被告庚○○、己○○共同
      無故侵入住宅之事實，未舉證以實其說，自非有據。又原
      告對於被告庚○○、己○○有何施強暴、脅迫致侵害其居
      住自由及隱私權部分，原告於檢察官訊問時陳稱：「（有
      無拍到敲門畫面？）沒有」「（有無對講機錄音？）沒有
      」、「（己○○做了什麼事？）敲門時我不知道是誰敲的
      」、「（你不知道是誰敲的？）是。因為我隔著門沒有看
      到外面」、「（你有看到幾個人敲門？）事實上在門外喊
      的時候我知道有兩個人的聲音，但是是何人敲門我不瞭解
      」、「（錄音帶有無錄到聲音？）沒有」、「（錄影的部
      分？）沒有錄到」等情，被告否認有用力撞門之行為，難
      僅憑原告片面指述即認被告有何侵害其居住自由及隱私權
      之事實。
  五、依上開(三)所述，原告爰依侵權行為損害賠償請求權請求被
      告壬○○賠償其非財產上之損害，洵為正當。本院審酌被
      告壬○○係被告戊○○之夫，因被告戊○○與原告間有租
      賃契約關係之糾紛，認原告違反租賃契約乃於96年9月30
      日前往原告住處要求其搬離租屋處而引發推擠門扇妨害原
      告行使開關大門之權利，並侵入原告居所，顯對原告行動
      自由及居住自由造成戕害，若有租賃契約糾紛應循訴訟及
      強制執行程序弭平紛爭，而非以私力強制手段遂行其目的
      ，原告歷此被告行徑對於其心理當然造成精神上之恐懼及
      危害。又原告係低收入戶，有其提出台北縣中和市公所低
      收入戶證明書附於本院98年度救字第142號訴訟救助卷內
      ，被告壬○○已婚，育有二名子女，大專畢業，每月薪資
      約4萬元，並斟酌兩造財產狀況（如附卷本院依職權調閱
      之稅務電子閘門財產所得調件明細表為證）、家庭及工作
      狀況、學歷情形等一切情狀，原告依民法第195條規定，
      請求非財產上損害賠償10萬元，尚嫌過高，應以2萬元為
      允適。
  六、綜上所述，本件原告依民法第184條、第195條第1項規定
      之侵權行為損害賠償請求被告壬○○給付2萬元，及自起
      訴狀繕本送達翌日即98年12月1日起至清償日止，按年息
      5%計算之利息部分，為有理由，應予准許；逾此範圍之請
      求，非有理由，應予駁回。
  七、原告陳明願供擔保，聲請宣告假執行部分，就原告勝訴部
      分，因所命金額未逾50萬元，爰依民事訴訟法第389條第1
      項第5款規定，依職權宣告假執行，而毋庸命原告供擔保
      。就原告敗訴部分，假執行之聲請因訴之駁回而失所附麗
      ，爰併予駁回。
  八、本件事證已臻明確，兩造所為其餘之其他主張、陳述並所
      提之證據，經審酌後，認均與本件之結論無礙，不再一一
      論述，併予敘明。
  九、訴訟費用負擔之依據：民事訴訟法第79條。
中    華    民    國    99    年    4    月     8    日
                  民事第三庭    法  官  張紫能
以上正本係照原本作成
如對本判決上訴，須於判決送達後20日內向本院提出上訴狀
中    華    民    國    99    年    4    月     8    日
                                書記官  蔡佳容

司法院資訊處製作；財團法人民間司法改革基金會備份。
